【裁判字號】    90,易,106
【裁判日期】    900720
【裁判案由】    傷害
【裁判全文】
臺灣新竹地方法院刑事判決                            九十年度易字第一六號
    公  訴  人  臺灣新竹地方法院檢察署檢察官
    被      告  乙○○
    被      告  丙○○
右列被告等因傷害等案件，經檢察官提起公訴（八十九年度偵字第五０八０號），本
院判決如左︰
    主  文
乙○○傷害人之身體，處拘役拾日，如易科罰金，以佰元折算壹日。又傷害人之
身體，處拘役拾伍日，如易科罰金，以佰元折算壹日。應執行拘役陸拾伍日，如
易科罰金，以佰元折算壹日。
丙○○傷害人之身體，處拘役拾日，如易科罰金，以佰元折算壹日。
    事  實
一、乙○○與甲○○係夫妻。民國八十九年四月三日，乙○○偕同丙○○至新竹縣峨
    嵋鄉湖光村其所有之田地，同日下午三時三十分許，適甲○○亦至該田地，發現
    乙○○所有之車號Ｈ三－五五五九賓士自小客車停放於曬穀場上，丙○○則單獨
    坐在該汽車內更換鞋子，甲○○趨前質問，雙方發生口角，甲○○因另有事情需
    要處理，遂拔下該汽車鑰匙先行離開。同日下午四時許，甲○○再度回到前揭田
    地，見乙○○與丙○○一同在田裡併行，一氣之下掌擱乙○○二巴掌（此部份未
    據告訴），丙○○見狀乃基於傷害之故意，徒手毆打甲○○之臉、頸、胸部、左
    上臂等處，乙○○雖以身體擋在二人中間意圖勸阻，然丙○○猶隔著乙○○以雙
    腳踢向甲○○之膝蓋、小腿，致甲○○受有左眼皮擦傷（長二公分）、右頸部擦
    傷（四公分乘以一公分）、右小腿擦傷（六公分乘以四公分）、左上臂擦傷（六
    公分乘以四公分）等傷害。另乙○○得知前開汽車鑰匙遭甲○○取走後，竟基於
    傷害之故意，於前開時地以手強力搶取甲○○手中所握之鑰匙，然未得逞，嗣甲○○坐上前開車輛之駕駛座時，乙○○承前同一傷害故意，改用腳踩住甲○○之
    左大腿，阻止甲○○駕車離去，造成甲○○受有左手無名指紅腫（二公分乘以二
    公分）、左大腿擦傷（六公分乘以四公分）之傷害。
二、八十九年六月四日晚上九時許，乙○○未交代行蹤即出門，甲○○先前因已耳聞
    乙○○、丙○○二人在新竹市○○街十四號六０五室交往，遂趕至該處。同日晚
    上九時三十分許，甲○○發現乙○○確實待在上開房屋內，且屋內之家具、電視
    、冰箱均為新品，即怒而砸破花瓶，乙○○見此，亦因一時氣憤，基於傷害之故
    意，出拳毆打甲○○之手、臉、腳等處，並以手掐住甲○○之頸部，造成甲○○
    受有左下頜挫傷，頸部、左膝、右大腿、左手腕瘀青等傷害。
三、案經甲○○訴由臺灣新竹地方法院檢察署檢察官偵查起訴。
    理  由
一、對於右開事實一部份，訊之被告乙○○於偵查中固坦承於右揭時地，為阻止告訴
    人甲○○開車離去，有用腳踩住告訴人甲○○之大腿，也有用手搶取甲○○手上
    之鑰匙，惟於本院審理時翻異前詞，辯稱：因車鑰匙遭告訴人取走，伊不得已才
    將腳踩在告訴人甲○○兩腳間之駕駛座上，不讓告訴人駛離，而伊勸架時，身上
    尚揹著除草機，告訴人甲○○左手無名指之傷害，應係打到鋤草機所致；被告丙○○亦不否認於右揭時地傷害告訴人甲○○，惟辯稱：係告訴人甲○○先動手攻
    擊，其為實施當正當防衛而與告訴人扭打、拉扯云云。經查，被告乙○○於前揭
    時地以手強力搶取告訴人甲○○手中所握之鑰匙，致其左手無名指紅腫，且用腳
    踩住甲○○之左大腿，阻止甲○○駕車離去，造成甲○○左大腿擦傷等情，業經
    告訴人於偵審中指訴綦詳，且堅稱不移，並有與告訴人指訴相符之南門綜合醫院
    、行政院國軍退除役官兵輔導委員會竹東榮民醫院之診斷證明書各一紙附卷可稽
    ，堪予採信；又被告乙○○勸架時固揹著除草機，然當時被告乙○○係面向告訴
    人甲○○，背對著丙○○，而被告丙○○身長較告訴人甲○○高出九公分之多，
    均經告訴人、被告等陳稱在卷，且互不爭執，準此，告訴人甲○○之左手無名指
    傷害，要無可能係打到被告乙○○背後之除草機所致；再者，被告乙○○雖辯稱
    其僅將腳踩在告訴人兩腳中間之駕駛座上，惟告訴人甲○○既持有車鑰匙，人復
    坐在駕駛座上預備駕車離去，被告乙○○人立於車外，是否有足夠之時間將腳恰
    好踩在告訴人兩腳間之狹小空間內，且此舉能否有效阻止告訴人駕車離去，衡情
    度理，均大有疑問。被告事後改口所辯，應係避重就輕之詞，無足採信。第查，
    被告丙○○於前揭時地傷害告訴人一節，除據被告丙○○坦承在卷以外，亦有前
    開南門綜合醫院、行政院國軍退除役官兵輔導委員會竹東榮民醫院之診斷證明書
    各一紙可資佐證，核與告訴人之指訴相符，堪予採信。被告丙○○雖辯稱其先遭
    告訴人甲○○之攻擊，為防衛自己權利才發生扭打、拉扯，然已為告訴人所否認
    ，被告丙○○且自承並未驗傷故無法提出證明，同案被告乙○○雖附合其詞稱係
    告訴人甲○○先動手，惟其與被告丙○○往來甚密，有偵查卷內被告二人均坦認
    真正之諸多往來書信與通聯紀錄可證，而該等往來書信語多曖昧，足認被告二人
    舉止親暱，則被告乙○○此部份所證即非遽為可採。綜上，被告丙○○主張其所
    為係正當防衛云云，並不足取。被告二人此部份傷害犯行，均堪認定。
二、公訴人就右揭事實一部分，認被告乙○○以出於共同與被告丙○○傷害之犯意聯
    絡，以身體阻攔告訴人甲○○對丙○○前開行為之防衛，進而強力搶回告訴人手
    中所握之車鑰匙，並以右腳踩甲○○之左大腿，應與被告丙○○係共同正犯，固
    非無見。惟如前述，被告乙○○嗣後傷害告訴人甲○○之左手無名指、踩傷告訴
    人左大腿之行為動機，均與取回車鑰匙有關，而與被告丙○○之傷害行為並不相
    涉；另被告乙○○先前雖身揹除草機橫隔於告訴人與被告丙○○之間，但係面向
    告訴人，且當時並無其他傷害之舉措，倘其與被告丙○○果有共同傷害之犯意聯
    絡，大可將身上之除草機蓄意面向或衝向告訴人，亦可聯手毆打，其捨此不為，
    衡諸當時情狀，應認被告乙○○擋在二人中間係為勸阻。從而，被告二人就此部
    分，犯意各別，行為獨立，尚不成立共同正犯。
三、對於右揭事實二部分，訊據被告乙○○固不否認與告訴人甲○○發生爭執，且拉
    住告訴人之手腕將之拉出門外，告訴人因此受有手腕瘀傷，惟辯稱：新竹市○○
    街十四號六０五室空間窄小，擺設又多，其對告訴人推拉之際，告訴人之手、臉
    、腳部，遂因而被拉傷或碰傷，其非故意所致。惟查，被告乙○○於前揭時地傷
    害告訴人之情，已據告訴人於偵審中指訴不移，且有行政院國軍退除役官兵輔導
    委員會竹東榮民醫院診斷證明書一紙在卷可按，又觀諸診斷證明書所載傷勢，告
    訴人受傷部位遍佈左下頷、頸部、左膝、右大腿、左手腕，核非被告乙○○所辯
    推拉之際不慎造成，按諸該診斷證明書所載，與告訴人上開指訴大致相符，堪予
    採信，被告乙○○上開所辯，應係事後飾卸之詞，尚無足信。
四、本案事證均已明確，被告二人傷害犯行同堪認定，自均應依法予以論罪科刑。
五、核被告乙○○所為，均係犯刑法第二百七十七條第一項之傷害罪。其所犯二次傷
    害犯行，犯意各別，行為互殊，應予分論併罰。核被告丙○○所為，亦係犯刑法
    第二百七十七條第一項之傷害罪。爰審酌被告乙○○、丙○○尚無犯罪紀錄，本
    案乃因渠等二人交往密切引起告訴人不悅導致發生，然被告二人貿然傷害告訴人
    ，造成告訴人身心受創，且被告二人犯後至本案言詞辯論終結時，尚無法與告訴
    人達成和解等一切情狀，分別量處如主文所示之刑，並均諭知易科罰金之折算標
    準，就被告乙○○部分，並定其應執行之刑。
據上論斷，應依刑事訴訟法第第二百九十九條第一項前段，刑法第二百七十七條第一
項、修正後第四十一條第一項前段、第五十一條第六款，罰金罰鍰提高標準條例第一
條前段、第二條，判決如主文。
本案經檢察官吳金棟到庭執行職務。
中      華      民      國    九十    年      七      月       二十     日
                                      臺灣新竹地方法院刑事第一庭
                                          法  官  李珮瑜
右正本證明與原本無異。
如不服本判決，應於判決送達後十日內向本院提出上訴狀( 應附繕本 )，上訴於
臺灣高等法院。
                                          書記官  龔紀亞
中      華      民      國    九十    年      七      月       二十三   日
附錄：
刑法第二百七十七條第一項：
傷害人之身體或健康者，處三年以下有期徒刑、拘役或一千元以下罰金。


司法院資訊處製作；財團法人民間司法改革基金會備份。
